【裁判字號】    89,訴,154
【裁判日期】    891222
【裁判案由】    使用執照
【裁判全文】
高雄高等行政法院裁定                             八十九年度訴字第一五四號
    原      告  甲○○
    被      告  嘉義市政府
    代  表  人  乙○○
    訴訟代理人  張慶鬚
                許世緝
                陸兆惠
右當事人間因使用執照事件，原告不服台灣省政府八十九年七月十三日八九府訴一字
第一二六三六一號訴願決定，提起行政訴訟，本院裁定如左：
    主  文
原告之訴駁回。
訴訟費用由原告負擔。
    理  由
一、按行政訴訟法第四條第一項規定：人民因中央或地方機關之違法行政處分，認為
    損害其權利或法律上之利益，經依法提起訴願而不服其決定者，得向高等行政法
    院提起撤銷訴訟。而此所謂之行政處分，依訴願法第三條規定係指中央或地方機
    關就公法上具體事件所為之決定或其他公權力措施而對外直接發生法律效果之單
    方行政行為。
二、本件原告因使用執照事件，提起行政訴訟略謂：緣原告於八十四年間向案外人台
    糖公司南靖糖廠承購位於嘉義市○○○街二十號透天五層樓房一棟，嗣因被告之
    技士蔡正雄未經實地勘驗，竟不顧一至五樓各樓室內間隔與原核准設計圖樣不符
    、及五樓女兒牆高度未達法定高度，違反建築法第七十條、及建築技術規則第三
    十三條、第三十八條等缺失，即於八十五年六月十九日，違法發給八四嘉市工局
    建使字第三四０號之使用執照，原告不服雖於八十五年間向被告多次陳情（未訴
    願），請求被告註銷上開使用執照，再行核發新使用執照，均不得要領。迨至八
    十八年二月二十四日，被告乃以八八府工建字第一三六八六號函復原告略以：「
    經查尚無符合內政部六十七年七月一日台內營字第九六０九七號函釋註銷使用執
    照之情形。」，而否准所請，原告不服提起訴願，案經台灣省政府八十八年九月
    六日以府訴字第一五九五九九號訴願決定，以事實未臻明確，而決定撤銷原處分
    （即前開第一三六八六號函），並責令被告層請中央主管機關核釋後另為處分之
    後，被告依前開訴願決定意旨報請內政部營建署釋示後，再於八十八年十二月十
    七日府工建字第八一九一九號函復原告略以：「本案係為人民申請使用執照之案
    件為許可，性質上為授益處分，其得否撤銷使用執照，應衡酌授益之信賴保護原
    則及不撤銷時公益有無重大影響原則，本案不符技術規則部份，已飭依法補正完
    竣，與結構安全無關，且不影響居住安全及公益上無重大影響。行政處分之過程
    瑕疵已合理補正，應以不撤銷原使用執照為宜。」，原告仍表不服，再次提起訴
    願，台灣省政府旋以被告之函復與建築法第二十六條、第三十九條及第七十條等
    規定及行政院、內政部相關函令並無不合，而駁回原告之訴願，原告復表不服，
    認原處分（即前開第八一九一九號函）及訴願決定均屬違法並顯失公平，而請求
    本院註銷被告八四嘉市工局建使字第三四０號之使用執照云云。
三、經查，被告八十八年十二月十七日八八府工建字第八一九一九號函，係被告於八
    十五年六月間核發前揭第三四０號使用執照之後，幾經原告認損其權益而多次向
    其陳情，始針對原告請求其逕依職權撤銷業已確定之授益處分（即被告核發前揭
    第三四０號使用執照與案外人台糖公司南靖糖廠之行政處分），並重新核發系爭
    房屋使用執照之事件予以拒絕所為之函復，該函復之性質依我國向來司法實務之
    見解，認只要行政機關對重為處分之申請的決定結果不變，不論行政機關有無於
    函復人民之前曾否作實質審查，均一律認定為不具行政處分性格之重複處置（參
    看吳庚先生著行政法之理論與實用，八十九年九月增訂六版，頁三一七、及翁岳
    生主編行政法二０００（上）冊，頁五五三）。至人民於九十年一月一日行政程
    序法施行後，為維護其權益得否依該法第二章第三節「行政處分之效力」之相關
    規定，向行政機關申請撤銷、廢止或變更業已確定之行政處分，及人民於申請重
    新進行行政程序，遭行政機關拒絕後如何救濟，則屬另一問題。是原告一再指稱
    本院應依最高行政法院（即前行政法院）四十七年判字第五二號、五十九年度判
    字第一四二號判決等意旨，判決註銷前揭已逾行政救濟期間而告確定之核發使用
    執照之行政處分，核屬被告得否依職權裁量，是否重新進行核發使用執照之行政
    處分之相關行政程序之問題，而非原告得逕向本院起訴請求註銷（撤銷）業已確
    定之行政處分，原告此部分之主張，容有違誤，併此指明。綜上，被告前開拒絕
    重為處分之函復（即前開第八一九一九號函），並非行政處分，原告本不得對之
    提起訴願，請求訴願受理機關予以撤銷，訴願決定機關未自程序上予以駁回，於
    法雖有未合，惟其決定駁回之結論則無二致。因而，本件原告之訴應認不備提起
    撤銷訴訟之要件，爰予裁定駁回之。
四、依行政訴訟法第一百零七條第一項第十款後段、第一百零四條，民事訴訟法第九
    十五條、第七十八條，裁定如主文。
中    華    民    國     八十九      年      十二    月      二十二     日
                         高雄高等行政法院第一庭
                                  審判長 法  官      陳  光  秀
                                         法  官      呂  佳  徵
                                         法  官      林  石  猛
右為正本係照原本作成。
如不服本裁定，應於送達後十日內向本院提出抗告狀。
中    華    民    國     八十九      年      十二    月      二十二     日
                                         法院書記官  洪  美  智


司法院資訊處製作；財團法人民間司法改革基金會備份。
